【裁判字號】    95,上訴,2393
【裁判日期】    951017
【裁判案由】    毒品危害防制條例
【裁判全文】
臺灣高等法院刑事判決                95年度上訴字第2393號
上  訴  人
即  被  告  甲○○
                    （現另案在臺灣桃園女子監獄執行中）
選任辯護人  袁岳衡律師
上列上訴人因毒品危害防制條例案件，不服臺灣桃園地方法院94
年度訴字第2000號，中華民國95年5月3日第一審判決（起訴案號
：臺灣桃園地方法院檢察署94年度偵字第10619號）提起上訴，
本院判決如下：
    主  文
原判決關於販賣第二級毒品部分撤銷。
甲○○販賣第二級毒品，累犯，處有期徒刑柒年貳月。扣案之第
二級毒品甲基安非他命伍包（驗餘含塑膠袋及標籤淨重分別為零
點七七四公克、四點八七八公克、八點三六五公克、一點零九二
公克、零點七九四公克）其中包裝內之第二級毒品甲基安非他命
均沒收銷燬之，包裝之塑膠袋伍只沒收；另扣案之000000
0000號行動電話壹具暨販賣毒品所得新臺幣壹千元均沒收。
    事  實
一、甲○○前曾因施用毒品案件，經臺灣桃園地方法院以93年度
    壢簡字第197號判決判處有期徒刑6月確定，於民國（下同）
    93年10月8日易科罰金執行完畢；又因施用毒品案件，經同
    法院以93年度簡字第365號判決判處有期徒刑6月確定，於93
    年11月18日易科罰金執行完畢（構成累犯），仍不知悔改。
    復意圖營利，基於販賣第二級毒品甲基安非他命之犯意，於
    94年6月9 日上午，原擬以新臺幣（下同）3萬元之價格，在
    桃園縣中壢市中原大學附近之家樂福商場，向姓名年籍不詳
    綽號「廖少」者（成年人，約50餘歲）販入第二級毒品甲基
    安非他命35公克，惟因甲○○僅給付「廖少」1 萬餘元，故
    「廖少」只交付甲○○甲基安非他命6 包（即後述自甲○○
    身上及機車上扣得之5包，及自王補元車上扣得之1包，重量
    亦均詳後述）。甲○○於販入上開第二級毒品甲基安非他命
    後，即以其所有之0000000000號行動電話作為販賣甲基安非
    他命之聯絡工具，至同日中午12時33分許，王補元以其使用
    之0000000000號行動電話，打進甲○○之上述0000000000號
    行動電話，向甲○○洽購甲基安非他命1 千元，經甲○○允
    諾後，雙方約定在中壢市○○路106號肯德基炸雞店前交貨
    。約20分鐘後，雙方再度以上開行動電話確認，至同日下午
    1 時許，甲○○騎乘TE7-860號機車，王補元則駕駛LS-4632
    號藍色自小貨車抵達約定地點，由王補元交付價金1 千元予
    甲○○，甲○○則交付甲基安非他命1包（毛重0.366公克，
    含塑膠袋），雙方甫完成交易，即為埋伏在旁之員警當場查
    獲，並在甲○○身上及機車上扣得安非他命5 包（驗餘含塑
    膠袋及標籤分別重0.774公克、4.878公克、8.365公克、1.
    092公克、0.794公克），海洛因7包、電子磅秤1臺、玻璃管
    1 支、分裝袋一批，現金13,100元（含價金1000元），行動
    電話3 支（含0000000000號）；自王補元所駕駛之上開小貨
    車內前客座扣得甲基安非他命1包（重量如前）。
二、案經內政部警政署國道公路警察局移送臺灣桃園地方法院檢
    察署檢察官偵查起訴。
    理  由
壹、有罪部分：
一、訊據被告甲○○矢口否認有何販賣第二級毒品甲基安非他命
    之犯行，辯稱：我沒有賣甲基安非他命給王補元，在警詢、
    檢察官偵查中承認賣毒品，是警察說我承認就可以交保，我
    才承認的；事實上，當天是王補元載電腦桌要給我，但我不
    要，我們被抓以後，他以為是我帶警察去抓他的，所以他故
    意陷害我，誣指我有販賣安非他命的事。實際上，當天因為
    我身上有比較多的安非他命，找王補元一起吸食，所以分給
    他一點毒品而已，並沒有販賣甲基安非他命給他云云。經查
    ：
（一）本件證人王補元在警詢中指稱略以：被告販售予伊安非他
      命等語，於檢察官偵查中並具結為相同證述，惟此後在原
      審則翻稱：伊出錢請被告代買安非他命云云，詳如後述，
      而王補元之證詞，顯係證明被告是否確有販售安非他命予
      王某之重要證據。本院斟酌王補元係與被告同時為警查獲
      持有甲基安非他命，足認其警詢中所述，具有特別可信之
      情況，而王補元於檢察官偵查中之證述，亦無顯不可信之
      情況，因認證人王補元先前之警、偵訊筆錄，雖係傳聞證
      據，惟依刑事訴訟法第159條之1第2項、第159條之2 等規
      定，仍均有證據能力，應先敘明。
（二）本件警員於上開查獲時間、地點，分別在被告身上及其所
      騎乘之機車上，暨王補元所駕駛之自小貨車前客座上，分
      別扣得5包及1包白色結晶物，此為被告甲○○及證人王補
      元迭於偵審中供認不諱，而上揭6 包結晶物經行政院衛生
      署管制藥品管理局鑑定結果，均檢出第二級毒品甲基安非
      他命成分，其中在被告身上查獲之5 包甲基安非他命，驗
      餘含塑膠袋及標籤重分別為0.774公克、4.878公克、8.365
      公克、1.092公克及0.794公克，在王補元身上查扣之1 包
      甲基安非他命，驗餘含塑膠袋毛重0.366 公克，此有該局
      94年8月19日管檢字第0940007369號、95年1月23日管檢字
      第0940014039號、95年3 月29日管檢字第0950002715號檢
      驗成績書共三份附卷可稽。
（三）證人王補元於警詢中指稱：「警方逮捕我時，我剛購買完
      安非他命，準備駕車離開，我是向小Ｐ購買安非他命，小
      Ｐ就是甲○○，我以1千元向她購買1小包數量不詳之安非
      他命，就是警方在我身上查扣之安非他命，我今日（94年
      6月9日）12時30分許，以我的0000000000號行動電話撥打
      甲○○的0000000000號行動電話，向她說一張『硬的』約
      在肯德基，『一張』是指1千元，『硬的』是指安非他命
      」等語，嗣於檢察官偵查中，亦具結為相同之證述（見偵
      查卷第17、18頁，第67頁）。而證人王補元確實於94年6
      月9 日中午12時33分36秒，以其使用之0000000000號行動
      電話，撥打被告甲○○之0000000000號行動電話，向被告
      稱伊要拿1 千元硬的，約在肯德基前面等語，此有警方監
      聽被告上揭電話之通聯譯文、通訊監察書附卷可稽（同上
      偵查卷第46頁、第52頁，94年度他字第327 號卷第25頁）
      。上揭通聯譯文與前揭王補元所述雙方毒品交易之情節均
      相符合。
（四）再者，被告甲○○於警詢中即自承伊有販賣安非他命等語
      ，在偵查中經檢察官詢稱：「是否於94年6月9日下午1 時
      許，在中壢市○○路 106號前，為警查獲販賣安非他命予
      王補元」時，除答稱：「是」等語外，亦供稱：「監聽譯
      文是我與王補元的對話，其中『硬的』是安非他命，『軟
      的』是海洛因」等語，此後經檢察官聲請羈押，在原審法
      院訊問時仍坦承：伊確有販賣安非他命，警、偵訊所述皆
      實在等語（94年度偵字第10619號卷第15頁、第65頁，原
      審法院94年度聲羈字第369號卷第9頁），此亦可佐證前揭
      王補元之證詞屬實。此外，並有查獲被告之照片六張附卷
      （同上偵查卷第31頁），警員在王補元車上查扣之甲基安
      非他命1包、在被告身上及機車上查獲之甲基安非他命5包
      、現金1千元及0000000000行動電話一具扣案可資佐證。綜
      上，足認王補元前揭指證及被告劉芳在警訊及檢察官偵查
      中之自白，均屬實在，可以採信。按安非他命、甲基安非
      他命均屬毒品危害防制條例第2條第2項第2款所規定之第二
      級安非他命類毒品，若未經實際鑑驗究屬安非他命或甲基
      安非他命，一般販賣及施用者均泛稱為安非他命，本件上
      開扣案之毒品結晶物經鑑驗後，均檢出甲基安非他命成分
      ，已如前述，可見被告及證人王補元前揭所述買賣之「安
      非他命」，實際均屬「甲基安非他命」，從而，被告確有
      販賣甲基安非他命予王補元之事實，已可認定。
（五）被告甲○○雖自原審起，即否認販賣甲基安非他命予王補
      元之事實，並以前詞置辯；證人王補元於原審作證時，亦
      附和稱：當天伊是要拿電腦桌給甲○○，有要請她幫忙買
      安非他命，但甲○○沒有拿安非他命給伊云云（見原審95
      年3月1日筆錄）。惟查，被告與證人王補元此部分所述，
      均與其二人先前於警詢、偵查中所述不符，而被告與王補
      元二人在為警查獲時，身上均攜有甲基安非他命，且相關
      通聯譯文亦足以顯示其等相約見面，係為拿取甲基安非他
      命等情，已如前述，此亦與其二人上揭辯解相左，據此，
      足認被告與王補元在原審所述：伊二人間並未買賣安非他
      命云云，不過事後編造之詞，並不足採。被告雖又辯稱：
      伊在警詢、檢察官偵查中自白販賣毒品，係受警員誤導云
      云，然查，被告於94年6月9日為警查獲後，在警詢中並未
      直接坦承販賣毒品，而係先陳稱略以：我是還王補元安非
      他命，上次是合買云云，嗣經警員提示相關通訊監察譯文
      後，始改稱：二級毒品我有賣，1千元約賣0.9至1公克安
      非他命等語，隨後警員指其陳述前後反覆，並詢問被告「
      到底有無販賣安非他命」時，被告乃又翻稱：我有賣，但
      沒有牟利云云（94年度偵字第10619號卷第13頁以下），
      所述先後反覆，設若被告確係受警員哄騙，誤認自白販售
      毒品即可交保，衡情其警詢筆錄理應前後一致，當無反覆
      之理。不僅如此，被告於87年間即曾因施用毒品，而經臺
      灣桃園地方法院以87年度毒聲字第1865號裁定送觀察、勒
      戒，嗣由臺灣桃園地方法院檢察署檢察官以87年度偵緝字
      第552號為不起訴處分確定，此後又有多次因毒品案件而
      受觀察勒戒、強制戒治甚至科處刑罰之前科，有本院被告
      前案紀錄表可稽，不僅可見其長期沾染毒品，深知販賣毒
      品之罪刑甚重，應不致輕率向警員自白販賣毒品，更顯見
      其並非初次受警員詢問製作筆錄，無論心理、精神上均較
      能承受涉案壓力，由此論之，被告當無輕信警員，而憑空
      自白販賣安非他命之理。綜上，被告所辯應係臨訟卸責之
      詞，證人王補元嗣後於原審所述亦屬附和迴護之詞，均不
      足採。
（六）其次，關於被告甲○○販入甲基安非他命之來源、價格及
      數量，業據被告於原審審理時陳明：「我跟廖少以3萬元
      在中壢市中原大學附近之家樂福附近買的，但我只給他1
      萬多，他沒有給我足重，我們見面時，他說要賣35克給我
      ，我前後向他拿二次，就是一起被扣案的，是查獲前半個
      小時及2、3小時前拿的，‧‧‧。」等語（見原審卷第180
      頁），因此，若以被告販入價格計算，其成本約每公克857
      元（以3萬販入35克，30000÷35＝857.1‧‧‧）。茲被
      告以1千元之價格，出售甲基安非他命1包（含塑膠袋重
      0.366 公克）予王補元，折算每公克售價在2700元以上（
      1000÷0.366＝2732），則被告甲○○以每公克850餘元之
      成本販入甲基安非他命後，再以每公克高達2700餘元之價
      格賣出，其差價利潤甚為可觀，顯見被告從事此項毒品買
      賣，具有營利之意圖甚明。
（七）綜上所述，本件被告甲○○意圖營利，以低價販入第二級
      毒品甲基安非他命後，再高價轉賣予王補元牟利，其犯罪
      事證明確，所辯各節無非事後卸責之詞，不足採信，犯行
      殊堪認定。被告甲○○於本院審理期間，又求傳證人王補
      元，惟該證人不僅已於偵查中結證，於原審復經公訴人及
      原審公設辯護人詳予詰問在卷，茲被告對於同一待證事實
      ，要求再詰問同一證人，核無必要，併此敘明。
二、按甲基安非他命係毒品危害防制條例第2條第2項第2款所規
    定之第二級毒品，非經許可，不得販賣，故核被告甲○○所
    為，係犯毒品危害防制條例第4條第2項之販賣第二級毒品罪
    。其為販賣而持有甲基安非他命之低度行為，為販賣之高度
    行為所吸收，不另論罪。又被告前曾因施用毒品案件，經臺
    灣桃園地方法院以93年度壢簡字第197號判決判處有期徒刑6
    月確定，於93年10月8日易科罰金執行完畢，另因施用毒品
    案件，經同法院以93年度簡字第365號判決判處有期徒刑6月
    確定，於93年11月18日易科罰金執行完畢，有本院被告前案
    紀錄表附卷可稽，其於前案有期徒刑執行完畢後5年以內，
    再故意犯本件有期徒刑以上刑之罪，不論依修正前刑法第47
    條之規定，或修正後刑法第47條第1項之規定，均構成累犯，
    修正後刑法第47條第1項之規定並非較有利於被告，仍應依
    刑法第2條第1項前段規定，適用修正前刑法第47條（行為時
    法）規定，依累犯加重其刑。另自被告甲○○身上及機車上
    扣得之甲基安非他命5包（驗餘含塑膠袋及標籤淨重分別為
    0.774公克、4.878公克、8.365公克、1.092公克、0.794公
    克）其中包裝內之甲基安非他命為第二級毒品，應予沒收銷
    燬之；包裝上開甲基安非他命之塑膠袋5只，及扣押之00000
    00000號行動電話一具，均為被告甲○○所有，業據其供明
    在卷，且均係供被告販賣毒品所用之物，應予宣告沒收；又
    被告身上扣得之現金中，有1千元為王補元向其購買甲基安
    非他命所交付，乃被告甲○○販賣第二級毒品所得，亦應併
    予宣告沒收。至於警方在王補元車上查扣之甲基安非他命1
    包，既經被告販賣予王補元，已歸王補元所有，並在其持有
    中，自不得於本案宣告沒收銷燬；其餘扣案之物品，尚不能
    證明與本件犯罪有關，亦不予宣告沒收，併予敘明。
貳、不另為無罪之諭知部分
一、公訴意旨另以：被告甲○○意圖營利，並基於販賣第二級毒
    品安非他命之概括犯意，自94年2、3月間某日起，連續在桃
    園縣中壢市台貿七村、台貿十村、普仁派出所附近之不詳電
    動玩具店、中原大學、中壢火車站等地，以1千元至5千元不
    等之代價，將安非他命販售予不特定人，被告此部分所為，
    亦係犯毒品危害防制條例第4條第2項之販賣第二級毒品罪嫌
    云云。
二、有關被告甲○○於94年6月9日中午，在桃園縣中壢市○○路
    106號前，販賣1千元甲基安非他命予王補元部分（即原審判
    決認定有罪部分）：
    查證人王補元雖於警詢及檢察官偵查中均指稱，伊於被查獲
    （即94年6月9日）之3日前，另以1千元之代價向被告甲○○
    購買安非他命1包云云；然觀之偵查卷附警方監聽譯文，王
    補元與甲○○之通聯紀錄，除94年6月9日有二次通聯外，另
    一次則為同年4月中午11時零分23秒，該次之通聯內容為「
    （0000000000打至0000000000）光哥（王補元之綽號）你要
    幾張？一張我在火車站前面。你到地下道起來萊爾富‧‧‧
    （以下均在約定之地點）」。因此，王補元所稱之3日前之
    交易行為，是否即指94年6月4日，時間上並不完全符合；且
    94年6月4日雙方之交談內容，除其中提及「一張」較為可疑
    外（可能指1千元），並未具體指明交易標的為何（例如“
    軟”的，“硬”的等暗號），因此，此次雙方通聯內容，是
    否能作為王補元向被告購買安非他命之證據，誠屬可疑。再
    核諸被告甲○○之供述，其於警詢中供稱上次（指王補元所
    供之被查獲3 天前之毒品交易）是伊與王補元及王補元之弟
    合買云云；於偵查中亦未承認伊曾於94年6月4日有販賣安非
    他命予王補元之行為，至起訴後，則根本否認有販賣毒品之
    行為。且本件並未扣得王補元於94年6月4日所購得之物品，
    並進而鑑定該物品之成份，如何憑以認定被告確有販賣「第
    二級毒品」予王補元之事實？是綜合上情，難認有確切之證
    據，足以證明被告於94年6月4日有販賣甲基安非他命予王補
    元之犯行。
三、其餘被訴部分：
    經查：（一）公訴人此部分起訴，僅有被告自白及相關之通
    聯譯文，並未具體指出被告販售安非他命之時間、地點、對
    象、金額、數量、次數等犯罪要素，形式上而言，法院已無
    從審認被告此部分犯罪事實。而原審蒞庭實施公訴之檢察官
    對此補稱：被告販售安非他命予王補元等語（原審94年12月
    30日筆錄），亦未再指述被告有何另外販售安非他命予他人
    之犯行。（二)被告雖於警詢中陳稱：伊有於94年5月31日，
    賣安非他命給使用0000000000號行動電話之「芭樂」，另於
    94年6月5日，販售安非他命給持用0000000000號行動電話之
    「桃桃」等語（94年度偵字第10619號卷第15頁），且有相
    關通聯紀錄及其譯文附卷可稽（同上卷第42頁、第48頁），
    惟被告此後即一再否認有販賣安非他命之行為，而相關通聯
    譯文至多僅能認定被告與「芭樂」、「桃桃」間確有關於安
    非他命買賣之對話，並無法證明此後雙方即有販賣之事實。
    且查無「芭樂」、「桃桃」之年籍資料，以供傳喚調查。是
    故，僅憑被告上開自白及相關通聯紀錄，並無法證明被告除
    王補元之外，尚有販售安非他命予其他人之事實。（三）證
    人陳惠怡雖於原審到庭證稱：「0000000000號行動電話是我
    借給『小琪』的，『小琪』應該就是『桃桃』，我有騎車載
    她去找被告，前後有三次，但我不知道『小琪』找被告做什
    麼」等語（原審95年3月1日筆錄），惟其詞內容空泛，顯不
    能佐證被告所述：伊有賣安非他命給『桃桃』等語屬實。（
    四）綜上，被告此部分犯行，尚屬不能證明。
四、惟依公訴意旨，上開二部分起訴事實，與被告甲○○前開有
    罪部分，有連續犯裁判上一罪之關係，爰不另為無罪之諭知
    。
參、原審對於被告甲○○予以論罪科刑固非無見，惟查：一、本
    件尚不能證明被告甲○○確曾於94年6月4日販賣甲基安非他
    命予王補元之事實，業如前述，乃原判決竟認定被告有此部
    分犯行，認定犯罪事實，自有不當。二、關於被告甲○○販
    入甲基安非他命之成本如何？與賣出之價格間有無差價？如
    何認定被告具有營利之意圖等情節，原審判決並未敘明其認
    定之事實及所憑之證據，僅空泛推定其營利之意圖，殊有不
    足。三、警方於94年6月9日自被告甲○○身上及所騎乘之機
    車上扣得之甲基安非他命5 包，均以塑膠袋包裝，包裝袋內
    之甲基安非他命為第二級毒品，固應宣告沒收銷燬，然包裝
    毒品用之5 只塑膠袋，非不能與袋內之甲基安非他命剝離，
    且其作用在於防止毒品裸露、潮濕，並便於攜帶、保存，故
    上開5只塑膠袋乃供被告販賣第二級毒品所用之物，只能毒
    品危害防制條例第19條第1項前段宣告沒收。原判決未就包
    裝袋內之毒品與包裝袋本身分別諭知沒收銷燬及沒收，而一
    併宣告沒收銷燬之，適用法則亦有未洽。四、本件尚不能證
    明被告甲○○另於94年6月4日販賣甲基安非他命予王補元，
    得款1千元之事實，已如前述，原判決對於未扣案之1千元，
    亦宣告沒收，並諭知如全部或一部不能沒收時，以其財產抵
    償之，亦失依據。被告甲○○上訴，仍執前詞，否認販賣第
    二級毒品犯行，雖無可採，惟原判決既有可議，即屬無可維
    持，自應由本院予以撤銷改判。爰審酌被告之素行非佳，其
    犯罪之動機、目的在於賺取差價牟利，惟所販賣之甲基安非
    他命數量不多，所得價款尚微，其犯罪手段及所生之危害不
    大，然犯罪後一再反覆其詞，掩飾罪行，態度不佳等一切情
    狀，量處如主文第2項所示之刑。扣案甲基安非他5包（重量
    已如前述）其內之第二級毒品甲基安非他命應予沒收銷燬之
    ，其包裝袋5只，則予宣告沒收；另扣案之0000000000號行動
    電話乙具及現金1000元，併予宣告沒收（理由及依據詳如前
    述）。
肆、據上論斷，應依刑事訴訟法第369條第1項前段、第364條、第
    299條第1項前段，毒品危害防制條例第4條第2項、第18條第1
    項前段、第19條第1項前段，刑法第11條前段、第2條第1項前
    段，修正前刑法第47條判決如主文。
本案經檢察官沈世箴到庭執行職務。
中    華    民    國    95    年    10    月    17    日
                  刑事第十六庭  審判長法  官  葉騰瑞
                                      法  官  莊明彰
                                      法  官  黃俊明
以上正本證明與原本無異。
如不服本判決，應於收受送達後十日內向本院提出上訴書狀，其
未敘述上訴之理由者並得於提起上訴後十日內向本院補提理由書
（均須按他造當事人之人數附繕本）。
                                      書記官  劉  瑗
中    華    民    國    95    年    10    月    19    日
附錄本案論罪科刑法條全文
毒品危害防制條例第4條
製造、運輸、販賣第一級毒品者，處死刑或無期徒刑；處無期徒
刑者，得併科新臺幣1千萬元以下罰金。
製造、運輸、販賣第二級毒品者，處無期徒刑或7年以上有期徒
刑，得併科新臺幣7百萬元以下罰金。
製造、運輸、販賣第三級毒品者，處5年以上有期徒刑，得併科
新臺幣 5 百萬元以下罰金。
製造、運輸、販賣第四級毒品者，處3年以上10年以下有期徒刑
，得併科新臺幣 3 百萬元以下罰金。
製造、運輸、販賣專供製造或施用毒品之器具者，處1年以上7年
以下有期徒刑，得併科新臺幣 1 百萬元以下罰金。
前五項之未遂犯罰之。


司法院資訊處製作；財團法人民間司法改革基金會備份。
